臺灣高等法院高雄分院刑事判決　　　　 96年度上訴字第932號
上　訴　人　臺灣高雄地方法院檢察署檢察官
被　　　告　甲○○
　　　　　　　　　　（現於臺灣高雄第二監獄另案執行）
上列上訴人因被告違反毒品危害防制條例案件，不服臺灣高雄地
方法院96年度訴字第865 號中華民國96年3 月16日第一審判決（
起訴案號：臺灣高雄地方法院檢察署96年度毒偵字第798 號），
提起上訴，本院判決如下：
    主  文
原判決撤銷。
甲○○施用第一級毒品，累犯，處有期徒刑捌月。
扣案之第一級毒品海洛因壹包（含夾鏈袋壹只，驗後淨重零點零
貳參公克）沒收銷燬之。
    事  實
一、甲○○前因違反毒品危害防制條例案件，經本院先後於民國
    92年5 月28日、93年5 月12日以92年度訴字第814 號、93年
    度訴字第359 號判處應有期徒刑10月、8 月確定，經接續執
    行，嗣於94年6 月21日縮短刑期假釋出監，並於同年9 月2
    日縮刑期滿視為執行完畢；另因施用毒品案件，先於89年間
    經法院裁定送觀察、勒戒，執行完畢後認無繼續施用之傾向
    ；又經原審法院以91年度毒聲字第4738號裁定觀察、勒戒，
    經認有繼續施用毒品之傾向，再由同法院以92年度毒聲字第
    1355號裁定強制戒治，於92年8 月19日停止戒治予以釋放（
    ，此部分另由同法院92年度訴字第814 號判決判處應執行有
    期徒刑10月確定），嗣於93年1 月9 日因法律修正刪除停止
    戒治之規定而執行完畢。詎其復基於施用第一級毒品海洛因
    之犯意，於95年12月23日中午12時許，在其位於高雄市左營
    區○○○路745 巷2 號住處內，將少許海洛因摻水後，以針
    筒注射之方式，施用第一級毒品海洛因1 次，嗣於95年12
    月25日晚間10時35分許，為警於其上開住處附近當場查獲，
    並扣得第一級毒品海洛因1 包（檢驗後淨重0. 023公克）。
二、案經高雄市政府警察局左營分局報告臺灣高雄地方法院檢察
    署檢察官偵查起訴。
    理  由
一、訊據被告甲○○對其於上揭時、地施用第一級毒品海洛因之
    事實坦承不諱，而其為警查獲時所採尿液，經送驗結果呈嗎
    啡陽性反應，此有高雄市立凱旋醫院96年1 月2 日編號A0
    0000000 號濫用藥物尿液檢驗報告1 紙在卷可憑（見偵查卷
    第19頁），而員警當日扣得之白色粉末1 包，經送驗結果，
    確為第一級毒品海洛因無誤（檢驗後淨重0.023 公克），亦
    有該院96年1 月22日高市凱醫驗字第3244號濫用藥物成品檢
    驗鑑定書1 紙附卷可稽（偵查卷第38頁），足見其所稱於前
    揭時、地施用海洛因之自白，應與事實相符而堪採信。
二，被告前因施用毒品案件，先於89年間經原審法院裁定送觀察
    、勒戒，執行完畢後認無繼續施用之傾向；又經原審法院以
    91年度毒聲字第4738號裁定觀察、勒戒，經認有繼續施用毒
    品之傾向，再由同法院以92年度毒聲字第1355號裁定強制戒
    治，於92年8 月19日停止戒治予以釋放，嗣於93年1 月9 日
    因刪除停止戒治之規定而執行完畢等情，有臺灣高等法院被
    告全國前案紀錄表1 份在卷足參（見本院卷第10-12 頁），
    是被告於強制戒治執行完畢後，5 年內再為施用毒品犯行，
    堪以認定，應予依法論科。
三、核被告甲○○所為，係犯毒品危害防制條例第10條第1 項之
    施用第一級毒品罪。被告持有第一級毒品之低度行為已為其
    施用之高度行為所吸收，不另論罪。又被告前因違反毒品危
    害防制條例案件，經原審法院先後以92年度訴字第814 號、
    93年度訴字第359 號分別判處應執行有期徒刑10月及有期徒
    刑8 月確定，接續執行，嗣於94年6 月21日縮短刑期假釋出
    監，並於同年9 月2 日縮刑期滿視為執行完畢，此有臺灣高
    等法院被告前案紀錄表在卷可按，其於5 年內再故意為本件
    有期徒刑以上之罪，為累犯，應依刑法第47條第1 項之規定
    加重其刑。原審認被告施用海洛因犯行明確，而予論科，固
    非無見。惟原判決之主文雖對扣案之第一級毒品海洛因壹包
    （驗後淨重零點零貳參公克）宣告沒收銷燬之，然於理由欄
    就沒收部分則未有論述，顯有理由不備之情形，檢察官上訴
    意旨以原判決未及就併案部分（96年度毒偵字第3068號）併
    予審酌，指摘原判決不當，固無理由（理由詳後述），然原
    判決既有上開瑕疵，即應由本院予以撤銷改判。爰審酌被告
    前因施用毒品案件，業經觀察勒戒、強制戒治及判處徒刑執
    行完畢，竟仍未戒絕海洛因毒品，意志力顯然薄弱，且其行
    為嚴重傷害其個人健康，惟念其犯後坦承犯行，態度良好等
    一切情狀，量處如主文第2 項所示之刑。扣案之第一級毒品
    海洛因壹包（含夾鏈袋壹只，驗後淨重零點零貳參公克）為
    查獲之第一級毒品，自應依毒品危害防制條例第18條第1項
    前段沒收銷燬之。包裝扣案海洛因粉末之夾鏈袋1 只與所包
    裝之海洛因難以完全析離，應併為沒收銷燬之，併此敘明。
四、併案意旨略以（]96 年度毒偵字第3068號）：被告於95年12
    月27日20時30分許回溯24小時內某時，在其上開住處，注射
    施用第一級毒品海洛因1 次，與上開起訴犯行為集合犯關係
    ，應論以實質一罪，而併予審理等語。查本件併案意旨所指
    被告施用海洛因之行為，施用時間與上開論罪科刑之被告施
    用海洛因時間相隔約3 、4 日，無論依社會通念或物理性質
    觀之，均非無法分割，仍係可分之數行為無疑。又施用毒品
    之行為，固常有因成癮及毒品依賴而反覆為之之情形，惟此
    類型之犯罪是否另以單獨一罪之方式規範之，乃應否另行立
    法之問題。申言之，犯罪行為是否為「集合犯」之一罪，係
    由法定犯罪構成要件內容觀察論斷，與該犯罪行為於生活經
    驗上是否通常具有反覆性、常習性或成癮性並不相涉。某犯
    罪在生活經驗上是否通常具有反覆性、常習性、職業性或成
    癮性而應獨立成為另一犯罪構成要件類型，以刑法為一次評
    價，論以一罪，乃立法評價的問題。法院於具體案件之審判
    ，自不得脫離法定犯罪構成要件要素之規範，而逕將法院所
    認生活經驗上通常具有反覆性、常習性、職業性或成癮性之
    多次犯罪行為，一概論以集合犯之一罪。準此，現行毒品危
    害防制條例第10條第1 項規定，係以「施用」毒品為犯罪構
    成要件，而非以反覆施用毒品或成癮為構成要件，故無論是
    否反覆施用毒品成癮，均有該條項之適用，其罪數仍應以被
    告之施用行為數為判斷基準。非得因施用毒品者常有反覆施
    用或成癮之情形，即逕將此條項之犯罪構成要件解為係針對
    反覆施用毒品成癮者而為之規定，進而謂施用毒品成癮者反
    覆所為之數次施用毒品行為係常習犯之包括一罪。易言之，
    現行毒品危害防制條例第10條第1 項並未將「反覆實施」或
    施用毒品「成癮」規定為犯罪構成要件要素之一，本院即無
    從將此等要件列為本條項之構成要件要素，而謂本條項係集
    合犯之規定，犯之者雖反覆多次為之，仍應一次評價而論以
    一罪。況海洛因毒品固有成癮性，然施用者並非必然已成癮
    ，亦非必然反覆密集施用，若將毒品危害防制條例第10條第
    1 項解為係針對習慣犯或成癮犯所為之集合犯規定，則施用
    毒品頻率不高而未成癮者，即不該當此犯罪構成要件，而無
    適用此條項之餘地，此解釋之不當已甚顯然。再者，施用毒
    品成癮者與偶有施用行為者之可罰性顯不相同，若將偶然施
    用者與反覆施用毒品成癮者，一體解為毒品危害防制條例第
    10條第1 項規範之對象，而適用該條項同一法定刑度亦顯非
    妥適，況適用同一條項之情況下，未反覆施用毒品成癮者依
    數罪併罰之規定分論併罰，反覆施用毒品成癮者論以實質一
    罪，其矛盾猶為顯然。綜此，毒品危害防制條例10條第1項
    既非集合犯之規定，自應以被告施用毒品之次數，定其犯罪
    行為數。檢察官併案及上訴意旨認併案犯行與起訴部分為集
    合犯關係，尚非正確。併案部分即非起訴效力所及，本院自
    非得併予審判，此部分應退由檢察官另行依法處理，併此敘
    明。
據上論斷，應依刑事訴訟法第369 條第1 項前段、第364 條、第
299 條第1 項前段，毒品危害防制條例第10條第1 項、第18條第
1 項前段，刑法第11條、第47條第1 項，判決如主文。
本案經檢察官郭振昌到庭執行職務。
中　　華　　民　　國　　96　　年　　5 　　月　　31　　日
                  刑事第八庭    審判長法  官  李炫德
                                      法  官  陳志銘
                                      法  官  蔡國卿
以上正本證明與原本無異。
如不服本判決應於收受本判決後10日內向本院提出上訴書狀，其
未敘述上訴理由者，並得於提起上訴後10日內向本院補提理由書
狀（均須按他造當事人之人數附繕本）「切勿逕送上級法院」。
中　　華　　民　　國　　96　　年　　5 　　月　　31　　日
　　　　　　　　　　　　　　　　　　　書記官  顏惠華
附錄本案論罪科刑法條：
毒品危害防制條例第10條第1項
施用第一級毒品者，處6 月以上5 年以下有期徒刑。
